臺灣士林地方法院行政訴訟判決　
111年度交字第150號
原      告  湯曜年  

被      告  臺北市交通事件裁決所

代  表  人  蘇福智  
訴訟代理人  吳維中  
上列當事人間交通裁決事件，原告不服被告中華民國111年4月25
日北市裁催字第22-BBH349010號裁決，提起行政訴訟，本院判決
如下：
    主      文
原告之訴駁回。
訴訟費用新臺幣參佰元由原告負擔。 　　
    事實及理由
壹、程序事項：
　　本件原告因不服被告於民國111年4月25日以北市裁催字第22
    -BBH349010號違反道路交通管理事件裁決書（下稱原處分）
    ，裁處其罰鍰新臺幣（下同）2,700元，並記違規點數3點，
    提起行政訴訟，依行政訴訟法第237條之1規定，應適用交通
    裁決事件訴訟程序，本院並依同法第237條之7規定，爰不經
    言詞辯論，逕為判決。
貳、實體事項：
一、爭訟概要：
　　高雄市政府警察局交通警察大隊（下稱舉發機關）員警認原
    告駕駛訴外人格上汽車租賃股份有限公司所有車牌號碼000-
    0000號租賃小客車（下稱系爭汽車），於111年1月23日15時
    50分許，行經高雄市苓雅區三多二路與凱旋二路口（下稱系
    爭路口），有「駕車行經有燈光號誌管制之交岔路口闖紅燈
    」之違規事實，而於111年2月10日填製高雄市政府警察局高
    市警交相字第BBH349010號舉發違反道路交通管理事件通知
    單（下稱舉發通知單）逕行舉發原告，並記載應到案日期為
    111年3月27日前（嗣後更新為111年4月29日前，見本院卷第
    60頁）。原告於111年3月15日向被告陳述意見，經舉發機關
    查復違規事實屬實，原告並於111年4月25日向被告申請開立
    裁決書，被告乃於同日作成原處分，依違反道路交通管理處
    罰條例第53條第1項、第63條第1項第3款、第85條第1項規定
    ，裁處原告罰鍰2,700元，並記違規點數3點。原告不服，遂
    提起本件行政訴訟。
二、原告起訴主張：
　㈠按道路交通標誌標線號誌設置規則第201條第3款，行車管制
    號誌不應使車輛駕駛人同時看到不同交通管制燈號而易生混
    淆。原告行駛至系爭路口左轉專用道，然系爭路口均為三相
    燈號並無左轉專用燈，故原告於看到綠燈且路口淨空時執行
    左轉駕駛行為。會有本件違規係因交通號誌設置不良，易使
    駕駛混淆，且當時陽光直照駕駛正面不易辨識號誌旁的說明
    ，原處分應無效，且高雄市○○○○○○○位○○○○○路○號誌以避免
    用路人混淆等語。
　㈡並聲明：原處分撤銷。
三、被告答辯略以：
　㈠卷查本案經舉發機關就違規事實及舉發過程查復，於違規地
    點，遠、近端號誌各附加：「三多二路專用號誌」、「凱旋
    二路轉向車輛與待轉區專用號誌」指示牌面，清晰可辨，規
    範駕駛人遵循，「凱旋二路轉向車輛與待轉區專用號誌」僅
    供凱旋二路轉向車輛與待轉區車輛遵循，行駛三多二路車輛
    應依「三多二路專用號誌」燈號指示行駛。又系爭路口固定
    式闖紅燈照相設備係採非線圈感應式啟動，採證照片顯示黃
    燈、紅燈啟亮秒數，當號誌轉為紅燈，車體通過停止線（感
    應區）時方能啟動相機執行照相。經檢視採證照片，系爭汽
    車行駛三多二路於紅燈啟亮21.7秒時仍超越停止線觸動照相
    ，於紅燈啟亮22.7秒時仍繼續行駛進入路口至行人穿越道，
    已影響其他方向行人、車輛路權，違規屬實。綜上，本件原
    告之訴無理由，請依法駁回原告之訴，以維法紀。
　㈡並聲明：原告之訴駁回。
四、本院之判斷：
　㈠按「汽車駕駛人，行經有燈光號誌管制之交岔路口闖紅燈者
    ，處新臺幣一千八百元以上五千四百元以下罰鍰。」、「汽
    車駕駛人有下列各款所列條款之一者，除依原條款處罰鍰外
    ，並予記點：…三、有…第五十三條…情形之一者，各記違規
    點數三點。」，道路交通管理處罰條例第53條第1項、第63
    條第1項第3款分別定有明文。又按「汽車行駛至交岔路口，
    其行進、轉彎，應依下列規定：一、應遵守燈光號誌或交通
    指揮人員之指揮，遇有交通指揮人員指揮與燈光號誌並用時
    ，以交通指揮人員之指揮為準。…」，道路交通安全規則第1
    02條第1項第1款亦有明文。再按「行車管制號誌各燈號顯示
    之意義如左：…五、圓形紅燈㈠車輛面對圓形紅燈表示禁止通
    行，不得超越停止線或進入路口。…」，道路交通標誌標線
    號誌設置規則第206條第5款第1目亦有明定。且按「（第1項
    ）汽車駕駛人之行為有下列情形之一，當場不能或不宜攔截
    製單舉發者，得逕行舉發：…七、經以科學儀器取得證據資
    料證明其行為違規。（第2項）前項第七款之科學儀器應採
    固定式，並定期於網站公布其設置地點。…」，行為時道路
    交通管理處罰條例第7條之2第1項第7款、第2項本文定有明
    文。另按「本條例之處罰，受舉發違反道路交通管理事件之
    受處罰人，認為受舉發之違規行為應歸責他人者，應於舉發
    違反道路交通管理事件通知單應到案日期前，檢附相關證據
    及應歸責人相關證明文件，向處罰機關告知應歸責人，處罰
    機關應即另行通知應歸責人到案依法處理。逾期未依規定辦
    理者，仍依本條例各該違反條款規定處罰。」，道路交通管
    理處罰條例第85條第1項亦定有明文。
　㈡經查，原告駕駛系爭汽車，於上揭時、地，有「駕車行經有
    燈光號誌管制之交岔路口闖紅燈」之違規事實，有舉發通知
    單、採證照片、歸責通知書（格上汽車租賃股份有限公司歸
    責予原告）暨所附汽車出租單、舉發機關111年3月18日高市
    警交逕字第11170580200號函暨所附採證照片、汽車車籍查
    詢資料、駕駛人基本資料、高雄市政府交通局111年6月10日
    高市交智運字第11140459600號函暨所附時制計畫表、Googl
    e街景圖等件附卷可稽（見本院卷第38-44、56-59、70-72、
    80-85頁）。
　㈢原告雖主張：伊行駛至系爭路口左轉專用道，然系爭路口並
    無左轉專用燈，故伊於看到綠燈且路口淨空時左轉，本件係
    因交通號誌設置不良，不符道路交通標誌標線號誌設置規則
    第201條第3款之規定，易使駕駛混淆，且當時陽光直照駕駛
    正面不易辨識號誌旁的說明等語。然查：
　⒈原告於陳述意見時稱：當時陽光直照駕駛正面並不容易辨識
    紅綠燈旁的說明，對伊來說，只會看到綠燈及紅燈不一致造
    成困擾等語（見本院卷第50頁），就其當時看到綠燈及紅燈
    ，抑或只看到綠燈，所述前後不一，所言是否屬實，已值懷
    疑。
　⒉依採證照片（見到本院卷第58-59頁），原告駕駛系爭汽車，
    於其行向號誌紅燈21.7秒時超越停止線，其行向號誌紅燈22
    .7秒時繼續行駛進入路口，原告駕駛系爭汽車進入系爭路口
    前，其行向號誌紅燈業已亮起21秒，原告應可看見其行向號
    誌顯示紅燈，然仍繼續行駛進入路口，其闖紅燈之違規事實
    ，應堪認定。
　⒊原告雖主張：伊看到綠燈等語，然系爭路口為多時相號誌路
    口，111年1月23日15時50分許號誌時制運作如下：「上開時
    相號誌總週期為150秒：⒈第一時相為三多二路東西向綠燈對
    開57秒（含黃燈3秒，全紅4秒）。⒉第二時相為三多二路輕
    軌軌道旁東西向綠燈續進5秒（含全紅2秒）。⒊第三時相為
    新凱旋二路（三多二路83巷）南北綠燈對開及舊凱旋二路東
    往西綠燈續進25秒（含黃燈3秒，全紅4秒）。⒋第四時相為
    舊凱旋二路南往北直行及北往南直右綠燈41秒（含黃燈3秒
    ，全紅3秒）。⒌第五時相為舊凱旋二路南往北紅燈保護左右
    轉、北往南紅燈保護左轉及三多二路西往東續進綠燈22秒（
    含黃燈3秒，全紅3秒）。」，有高雄市政府交通局111年6月
    10日高市交智運字第11140459600號函在卷可按（見本院卷
    第80-82頁），參以該局所提出之Google街景圖（見本院卷
    第83-85頁），則縱原告前方另有綠燈號誌，亦屬其他路口
    之號誌（三多二路輕軌軌道旁東西向綠燈、三多二路西往東
    續進綠燈），況原告駕駛系爭汽車進入系爭路口前，其行向
    號誌紅燈已亮起約21秒（見本院卷第58-59頁），原告應可
    清楚看見並遵守其行向號誌，並無生混淆之情形，原告主張
    有看到綠燈，無從據以為對其有利之認定。
　⒋原告又主張：伊行駛至系爭路口左轉專用道，然系爭路口並
    無左轉專用燈等語。按「行車管制號誌各燈號顯示之意義如
    左：一、圓形綠燈㈠在無其他標誌、標線禁制或指示下，圓
    形綠燈表示准許車輛直行或左、右轉。㈡在未設行人專用號
    誌之處，圓形綠燈准許行人直行穿越道路。二、箭頭綠燈㈠
    箭頭綠燈表示僅准許車輛依箭頭指示之方向行駛。㈡在未設
    行人專用號誌之處，直行箭頭綠燈准許行人直行穿越道路。
    …」，道路交通標誌標線號誌設置規則第206條第1、2款定有
    明文。故於號誌為圓形綠燈時，在無其他標誌、標線禁制或
    指示下，車輛亦得左轉，並非僅有在號誌為箭頭綠燈時才可
    左轉，原告既領有駕駛執照（見本院卷第72頁），自應知悉
    並遵守上開規定，其主張該處有左轉專用道沒有左轉綠燈，
    交通號誌設置不良等語，容有誤會。  
五、綜上所述，本件原告確於前揭時、地，有「駕車行經有燈光
    號誌管制之交岔路口闖紅燈」之違規行為，員警舉發並無違
    誤，被告依道路交通管理處罰條例第53條第1項、第63條第1
    項第3款、違反道路交通管理事件統一裁罰基準及處理細則
    及違反道路交通管理事件統一裁罰基準表之規定，裁處原告
    罰鍰2,700元，並記違規點數3點，並無違誤。原告訴請撤銷
    為無理由，應予駁回。
六、本件判決基礎已臻明確，兩造其餘之攻擊防禦方法經本院斟
    酌後，核與判決不生影響，無一一論述之必要，併予敘明。
七、本件第一審裁判費為300元，應由原告負擔，爰確定第一審
    訴訟費用額如主文第2項所示。
八、據上論結，本件原告之訴為無理由，依行政訴訟法第237條
    之7、第237條之8第1項、第98條第1項前段，判決如主文。
中　　華　　民　　國　　111 　年　　7 　　月　　14　　日
　　　　　　　　　行政訴訟庭　法　官　林宜靜
以上為正本係照原本作成。
如不服本判決，應於判決送達後20日內，向本院提出上訴狀並表
明上訴理由（原判決所違背之法令及其具體內容或依訴訟資料可
認為原判決有違背法令之具體事實），其未載明上訴理由者，應
於提出上訴後20日內向本院補提理由書（上訴狀及上訴理由書均
須按他造人數附繕本，如未按期補提上訴理由書，則逕予駁回上
訴），並應繳納上訴裁判費新臺幣750元。
中　　華　　民　　國　　111 　年　　7 　　月　　14　　日
                              書記官  鍾堯任